臺灣高等法院臺中分院刑事裁定　　　　　　　 民國九十一年度抗字第七七四號
　　抗　告　人
　　即　自訴人　甲○○
　　被　　　告　乙○○
右抗告人因被告詐欺案件，不服臺灣臺中地方法院中華民國九十一年八月五日裁定（
民國九十一年度自字第四八八號），提起抗告，本院裁定如左：
      主    文
抗告駁回。
      理    由
一、按法院或受命法官於自訴案件第一次審判期日前訊問及調查結果，如認為案件有
    刑事訴訟法第二百五十二條至第二百五十四條之情形者，得以裁定駁回其自訴，
    同法第三百二十六條第三項定有明文。又事實之認定，應憑證據，如未能發現相
    當證據，或證據不足以證明，自不能以推測或擬制之方法，以為裁判基礎（最高
    法院著有四十年臺上字第八六號判例參照）。再自訴人之自訴，本以使被告受刑
    事訴追為目的，故其陳述是否與事實相符，自應調查其他證據，以資審認，苟其
    所為攻擊之詞，尚有瑕疵，則在此瑕疵未予究明以前，即不能遽採為斷罪之基礎
    （最高法院著有六十九年臺上字第一五三一號判例參照）。又刑法第三百三十九
    條第一項詐欺罪之成立，以意圖為自己或第三人不法之所有，以詐術使人將本人
    或第三人之物交付為要件，若行為人所用方法，不能認為詐術，亦不致使人陷於
    錯誤，則不得遽以該罪相繩（最高法院著有四十六年臺上字第二六○號判例）。
    至於債務人於債之關係成立後，如有未依債之本旨履行民事債務之情形，在一般
    社會經驗上可能之原因甚多，縱令是出於惡意不為履行，苟無足以證明其在債之
    關係發生時，自始即具有不法所有意圖之積極證據，亦僅能令負民事之遲延給付
    責任，依刑事訴訟法第一百五十四條之規定，尚不得據此債信違反之客觀事態，
    而推定債務人原有詐欺取財或詐欺得利之犯意。
二、自訴意旨略以：被告乙○○於民國（下同）八十年十一月二十日向伊借用新臺幣
    （下同）十一萬五千元，言明於八十一年三月十九日前償還，屆期卻避不見面，
    均尋無其人，截至目前為止業已積欠連同利息在內共二十萬元，因認被告涉犯刑
    法詐欺取財罪嫌云云。
三、原審以訊據被告堅決否認有何詐欺犯行，辯稱：當初伊有向自訴人借錢，但已忘
    記借錢目的，那時有幫她辦事情，而有金錢往來，但都有弄清楚，伊同意分期償
    還自訴人二十萬元，且也締結和解書，這十一年來均未與自訴人聯絡，深覺抱歉
    等語。經查自訴人先於自訴狀內提及：「八十年十一月二十日，被告在自訴人住
    處，鼓起如簧之舌向自訴人誆稱：伊現在全民理財投資公司，可以輕輕鬆鬆讓妳
    掌握人生，以最少的支出，獲得最佳的利益，妳只要準備十一萬五千元，參加為
    期四個月的商品，獲利四萬二千元正，期滿回收連本帶利總計十五萬七千元正。
    ．．．自訴人不疑有他而陷於錯誤，當場給予被告十一萬五千元」等情，於原審
    訊問時則稱：被告於八十年十一月二十日向伊借用十一萬五千元，言明翌年三月
    十九日償還，並非投資云云，核與被告所辯借貸關係一情相符，是自訴人究係因
    為投資抑或借貸而與被告間產生債務，即非無疑。況且，自訴人於原審訊問時指
    稱：因為被告屆期不還錢，又找不到他人，所以才提起本件自訴云云，顯見自訴
    人並未舉證證明其遭被告施用何種詐術，乃致陷於錯誤，導致其交付財物與被告
    ，已難認其詐欺指訴係屬真實可採。再者，於被告辯稱：先前有幫自訴人代為處
    理事情，那時有金錢往來也都弄清楚了等語後，自訴人亦稱：確實有這些事，但
    伊都不追究云云，顯見在本案借貸前，被告與自訴人即有金錢往來，且均已處理
    完畢，未曾再有歧見，且於原審初次訊問時，被告即當庭向自訴人表明十一年來
    均未與自訴人聯絡之歉意，並同意分期償還二十萬元，展現和解誠意，有卷附和
    解書一份可稽，猶足徵被告於初向自訴人借貸時，應無為自己或第三人不法所有
    之主觀犯意，自訴人自不得以被告事後遲未償還借貸款項，遽予認定被告於借貸
    之初即有上開不法意圖至明，因認被告之犯罪嫌疑不足，揆諸首開說明，爰以裁
    定駁回自訴人之自訴，核無不合。自訴人抗告意旨仍執陳詞，認被告應成立詐欺
    罪，指摘原裁定不當，為無理由，應予駁回。
四、據上論斷，應依刑事訴訟法第四百十二條，裁定如主文。
中      華      民      國      九十一   年      十一     月     十一   日           日
                                    臺灣高等法院臺中分院刑事第九庭
                                          審判長法  官  吳  重  政
                                                法  官  康  應  龍
                                法  官  趙  春  碧
右正本證明與原本無異。
不得再抗告。
                                                書記官  林  育  德
中      華      民      國      九十一   年      十一     月     十二   日
                                                                        Ｉ
